【裁判字號】    98,台上,6909
【裁判日期】    981119
【裁判案由】    強盜等罪
【裁判全文】
最高法院刑事判決            九十八年度台上字第六九０九號
上  訴  人  甲○○
            乙○○
上列上訴人等因強盜等罪案件，不服台灣高等法院中華民國九十
八年七月三十日第二審判決（九十八年度上訴字第七七八號，起
訴案號：台灣新竹地方法院檢察署九十七年度偵字第三八一二、
三八二五號），提起上訴，本院判決如下：
    主  文
原判決關於甲○○強盜、偽造文書及乙○○部分均撤銷，發回台
灣高等法院。
其他上訴駁回。
    理  由
一、發回（即甲○○強盜、偽造文書及乙○○）部分：
本件原判決認定上訴人甲○○有其事實欄所載行使偽造文書及加
重強盜犯行，上訴人乙○○有其事實欄所載幫助加重強盜犯行；
因而維持第一審關於論甲○○以意圖為自己不法所有，結夥三人
以上攜帶兇器，以強暴至使不能抗拒，而取他人之物及依想像競
合犯規定從一重論以行使偽造私文書等罪，各量處有期徒刑八年
二月及四月，併均諭知相關之從刑；論乙○○以幫助意圖為自己
不法所有，結夥三人以上攜帶兇器，以強暴至使不能抗拒，而取
他人之物罪，量處有期徒刑三年十月之判決，駁回上訴人等在第
二審關於此等部分之上訴；固非無見。
惟查：(一)、當事人聲請調查之證據，若與待證之事實確有重要關
係，又非不易調查或不能調查者，為發現真實，自應依法踐行調
查程序，否則縱經原法院以裁定駁回其聲請，或於判決理由內記
載無調查之必要，仍係審判期日應行調查之證據而未予調查，其
判決即難謂非違法。甲○○於原審一再辯稱伊在警方懷疑伊涉案
前，即委請友人打電話告知警方伊犯本件強盜案，警方始知伊涉
嫌而至台中市「論情汽車旅館」拘提，有電話通聯紀錄可稽，應
符自首減刑規定，並聲請傳喚警員林昆樺、張耿豪作證釐清（見
原審卷第十七、七六、一四０頁）。實情如何？似非不能或不易
調查，原審未予傳喚調查，遽依卷附新竹市警察局第二分局民國
九十八年四月二十二日竹市警二分偵字第0980008448號函稱：本
件係該分局獲報後派遣警務員王信憲、偵查佐林孟生、警員莊翔
傑等三人，前往台中市「論情汽車旅館」八０二室當場將甲○○
查獲並起獲贓證物，且查獲甲○○之前並無接獲甲○○自首電話
或任何訊息，甲○○係經新竹市警察局第二分局佐警逕行拘提後
報請台灣新竹地方法院檢察署檢察官核發拘票拘提，故甲○○並
非自首等語，認甲○○非自首，無傳喚該二證人之必要，但未究
明該分局所謂「獲報」之內容及來源如何？致甲○○有無前開其
所辯委請他人報警自首之事實猶有未明，原審遽予判決，尚嫌調
查未盡。(二)、有罪之判決書，對被告有利之證據不採納者，應說
明其理由，為刑事訴訟法第三百十條第二款所明定。故有罪判決
書對於被告有利之證據，如不加採納，必須說明其不予採納之理
由，否則即難謂無判決不備理由之違誤。是事實審法院應於審判
期日就被告否認犯罪所為有利之辯解事項與證據，予以調查，而
於有罪判決內予以論明，否則率行判決，即屬於法有違。乙○○
於原審辯稱：依甲○○於檢察官偵訊時證稱是莊孟岳恐嚇乙○○
去租車，開始乙○○不願意，莊孟岳就恐嚇他，對乙○○說不幫
我們租車就試試看（見九十七年度偵字第三八一二號偵查卷第八
七、八八頁）；於第一審審理時證稱：莊孟岳叫乙○○去當租車
之保證人，乙○○有說不要，莊孟岳就跟他說你不去也得去，並
且我知道你家住哪裡，語氣有恐嚇的意思，乙○○就被逼去租車
。他的表情有被嚇到的樣子等語。足見伊受莊孟岳之恐嚇，致生
畏懼，不得已才當租車之保證人，無犯罪意思，亦未參與實行強
盜行為，僅係其他正犯利用之工具，不能論以強盜之幫助犯等語
（見原審卷第五九頁）。實情如何？原判決對於前開有利於乙○
○之證據及辯解，未予釐清論明，亦嫌速斷及理由不備。乙○○
、甲○○上訴意旨分別指摘原審關於此部分之判決不當，尚非全
無理由，應認有撤銷原審此部分判決發回更審之原因。至原判決
關於行使偽造特種文書（即行使偽造國民身分證、汽車駕駛執照
）部分，基於審判不可分原則，併予發回，附此敘明。
二、駁回（即加重竊盜）部分：
按刑事訴訟法第三百七十六條所列各罪之案件，經第二審判決者
，不得上訴於第三審法院，法有明文。原判決關於維持第一審依
刑法第三百二十一條第一項第三款、第四款論處甲○○結夥三人
以上攜帶兇器竊盜罪刑（處有期徒刑八月），而駁回甲○○在第
二審對該部分之上訴部分，核屬刑事訴訟法第三百七十六條第二
款之案件，依上開說明，既經第二審判決，自不得上訴於第三審
法院，甲○○猶一併提起上訴，顯為法所不許，應予駁回。
據上論結，應依刑事訴訟法第三百九十五條前段、第三百九十七
條、第四百零一條，判決如主文。
中    華    民    國  九十八  年   十一   月   十九   日
                      最高法院刑事第八庭
                          審判長法官  洪  文  章
                                法官  王  居  財
                                法官  郭  毓  洲
                                法官  黃  梅  月
                                法官  邱  同  印
      本件正本證明與原本無異
                                      書  記  官
中    華    民    國  九十八  年   十一   月  二十四  日
                                                Ａ


司法院資訊處製作；財團法人民間司法改革基金會備份。
